【裁判字號】    89,台上,1271
【裁判日期】    890309
【裁判案由】    常業重利
【裁判全文】
最高法院刑事判決                              八十九年度台上字第一二七一號
    上  訴  人  甲○○
                乙○○
右上訴人等因常業重利案件，不服台灣高等法院台南分院中華民國八十八年十一月二
十三日第二審判決（八十八年度上訴字第一五七九號，起訴案號：台灣台南地方法院
檢察署八十八年度偵字第一五一○號），提起上訴，本院判決如左：
    主  文
上訴駁回。
    理  由
按刑事訴訟法第三百七十七條規定，上訴於第三審法院，非以判決違背法令為理由，
不得為之。是提起第三審上訴，應以原判決違背法令為理由，係屬法定要件。如果上
訴理由狀並未依據卷內訴訟資料，具體指摘原判決不適用何種法則或如何適用不當，
或所指摘原判決違法情事，顯與法律規定得為第三審上訴理由之違法情形，不相適合
時，均應認其上訴為違背法律上之程式，予以駁回。本件原判決綜合調查證據之結果
，認上訴人甲○○、乙○○共同犯有刑法第三百四十五條以犯乘他人急迫，貸以金錢
而取得與原本顯不相當之重利罪為常業（均為累犯）之事實，因認第一審判決論上訴
人等以上開罪名，並依刑法第四十七條累犯之規定各加重其刑後，處甲○○有期徒刑
壹年陸月，乙○○有期徒刑拾月；扣案行動電話壹支，借貸客戶資料帳簿及空白商業
本票各貳本，房屋租賃契約書壹本，聯合報廣告影本壹張均沒收，為無不合，予以維
持，駁回上訴人等在第二審之上訴，已詳認定犯罪事實之依據及憑以認定之理由，
從形式上觀察，原判決並無違背法令情形。甲○○、乙○○上訴意旨均仍執在原審之
辯詞，否認乘被害人謝麗水等人急迫，而貸以金錢，伊等雖有收取重利之事實，但並
未以之維生，且甲○○尚在城興工程股份有限公司負責監工，顯與常業重利罪之構成
要件不符等語，係就原判決已詳為論斷與說明之事項，再為事實上之爭執，殊非適法
之第三審上訴理由。又上訴人等明知謝麗水、曾友玉、劉基本等人因急迫，向其等貸
借款項，上訴人等則收取與原本顯不相當之重利，並以之為常業，原判決理由一已說
明其調查審認之結果，關於此部分之說明，雖稍嫌簡略，但究非理由不備。又常業罪
為法律上之一罪，原判決事實欄認定上訴人等尚乘「其他不特定人」急迫，貸以金錢
而收取與原本顯不相當之重利，理由欄卻未說明其所憑，固有理由不備之違法，然與
判決主旨尚不足生影響。再參與分擔犯罪構成要件行為之共同正犯，對其事前如何謀
議，行為如何分擔，無須明白認定，詳細記載，上訴意旨指摘原判決未說明如何認定
上訴人等間為共同正犯，有理由不備之違法云云，容有誤會。至原判決理由一所云：
「上訴人等收取之利息，顯與本地該時期經濟狀況不相當」一語，乃說明詳略問題，
難謂有理由不備之違法。此外，上訴人徒憑己意，對原審職權之適法行使及原判決理
由已詳為論斷之事項，任意爭辯，顯與法定上訴第三審之形式要件不符，其上訴違背
法律上之程式，應予駁回。
據上論結，應依刑事訴訟法第三百九十五條前段，判決如主文。
中      華      民      國    八十九    年      三      月      九      日
                              最高法院刑事第七庭
                                  審判長法官  謝  家  鶴
                                        法官  洪  文  章
                                        法官  花  滿  堂
                                        法官  陳  世  淙
                                        法官  洪  佳  濱
      右正本證明與原本無異
                                              書  記  官
中      華      民      國    八十九    年      三      月    二十三    日


司法院資訊處製作；財團法人民間司法改革基金會備份。
